臺灣高等法院高雄分院刑事裁定　　　　100年度交抗字第257號
　　　　　　　　　　　　　　　　　　100年度交抗字第259號
抗　告　人
即受處分人　曾國禎
上列抗告人因違反道路交通管理處罰條例事件，不服臺灣高雄地
方法院中華民國100 年9 月9 日所為裁定（99年度交聲更一字第
77號、第78號），提起抗告，本院裁定如下：
    主  文
原裁定撤銷，發回臺灣高雄地方法院。
    理  由
一、抗告意旨略以：
  (一)扣案車輛之引擎設備更換後，其型式及燃料種類均與更換前
    相同，因未影響行車安全，非屬「拼裝車輛」：
    1.所謂拼裝車輛係指「無法依道路交通安全規則第17條規定
      繳驗來歷憑證，自屬無法核准領用牌照之車輛，且若其亦
      無領有使用牌照者，即有道路交通管理處罰條例第12條第
      1 項第2 款之適用」。另按汽車車身、引擎、底盤、電系
      等重要設備變更或調換，或因交通事故遭受重大損壞修復
      後，不申請公路主管機關施行臨時檢驗而行駛者，處汽車
      所有人新臺幣（下同）2,400 元以上9,600 元以下罰鍰，
      並責令其檢驗，道路交通管理處罰條例第18條第1 項訂有
      明文。換言之，汽車車身、引擎、底盤、電系等係可變更
      或調換之設備，僅係課以汽車所有人於變更或調換後，應
      申請公路主管機關施行臨時檢驗之義務。又參酌鈞院上開
      裁定意旨，所謂「拼裝車輛」，係指改變原廠車輛系統設
      計，或就車輛重要結構部分以其他零件拼湊組裝，而足以
      影響車輛性能或使用上安全性之車輛而言。如以原車或原
      設計規範容許代換之零件重行組裝成車，並未更動或破壞
      「整車」既有設計之系統調諧性及合適度，則仍屬原廠車
      而非「拼裝車」，此亦為原審肯認之事實。
    2.查扣案車輛車體之引擎排氣量為2000C.C.，固與0110-ZC
      車牌原歸屬車體排氣量3199C.C.不同，惟扣案車輛車體既
      為原廠MERCEDES-BENZ 出廠，其係以原廠MERCEDES-BENZ
      設計製造之零件組裝而成，且均使用95無鉛汽油，型式及
      燃料種類均相同，並不影響原有系統整合、重要結構及安
      全性能，自非道路交通管理處罰條例所規範之「拼裝車輛
      」，原裁定徒以抗告人更換引擎及部分車身後，排氣量卻
      改為2000C.C.，其規格及型式均有所異動更換與0110-ZC
      號車牌原歸屬之車體排氣量不同之引擎，遽認扣案車輛為
      「拼裝車輛」云云，似有理由不備之率斷。
    3.抗告人所有車號0110-ZC 自小客車，係經公路主管機關核
      准領用牌照之車輛，於調換排氣量不同之引擎後，既非「
      拼裝車輛」如未通過公路主管機關之檢驗，抗告人尚可調
      換與0110-ZC 號車牌原歸屬之車體排氣量相同之引擎，自
      不能援引道路交通管理處罰絛例第12條第2 項之規定沒入
      該車。
  (二)另原處分機關高監營裁字第裁80-B00000000號裁決處分具有
    重大明顯瑕疵，係屬不得補正之無效行政處分：
    1.查原處分機關高監營裁字第裁80-B00000000號裁決書，僅
      於舉發違規事實欄內記載「三、車輛沒入」，漏未於裁決
      書之處罰主文欄內記載「車輛沒入」，自難認為允洽。雖
      原處分機關於聲明異議案件移送書上記載裁決書處罰主文
      漏未載明「車輛沒入」，特予補正，並於所附裁決書之處
      罰主文欄內加載「車輛沒入」等語，惟車輛沒入涉及抗告
      人權利義務之重要處罰內容，自不得逕以上開方式補正，
      況且，抗告人業於99年6 月23日提出聲明異議，原處分機
      關已不得再為補正。
    2.又依上開裁決書所示，原處分機關係於99年6 月9 日以寄
      存送達方式為送達，而原處分機關係在抗告人於99年6 月
      23日為聲明異議後，始於主文欄補正沒入處分，原裁定逕
      認上開裁決書之處罰主文欄原雖未有車輛沒入之記載，然
      遂達予異議人時，已在該裁決書處罰主文欄上補充記載「
      車輛沒入」云云，顯屬誤會。
  (三)綜上所述，原裁定既有上開重大之瑕疵，異議人為此提起抗
    告，請撤銷原裁定，發回原法院另為適法之裁定云云。
二、原裁定意旨略以：
  (一)原處分意旨略以：異議人即受處分人曾國禎（下稱異議人）
    於民國99年4 月6 日13時46分許，駕駛0110-ZC 號自小客車
    （下稱該車車體為系爭車體）行經高雄市○○區○○路與復
    興一路口時，為高雄市政府警察局交通大隊新興分隊執勤員
    警攔停稽查，發現該車前後車身號碼分別為WDB0000000A083
    079 號與WDB0000000A009626 號，不相一致，且該車排氣量
    為2000C.C.，與車牌號碼0110-ZC 號車籍登錄資料所屬車體
    之3199C.C.亦不相同，因認該車係未經核准領用牌照之拼裝
    車；又異議人將其所有之0110-ZC 號車牌掛於該車行駛，亦
    屬違規。經核員警舉發違規並無違誤，爰以高監營裁字第裁
    80-B00000000號裁決書，就異議人「使用他車牌照行駛」、
    「拼裝車輛，未經核准領用牌證行駛」之違規行為，依道路
    交通管理處罰條例第12條第1 項第2 款及第5 款規定之，裁
    處新臺幣（下同）11,800元罰鍰，並依同條第2 項規定，沒
    入該車。另以高監營裁字第裁80-B00000000號裁決書，就異
    議人「牌照借供他車使用」之違規行為，依道路交通管理處
    罰條例第12條第1 項第5 款及第2 項之規定，裁處7,900 元
    罰鍰，並吊銷汽車牌照。
  (二)異議意旨略以：異議人原有車號0110-ZC 號之自小客車，係
    經核准領用牌照之車輛，嗣該車因事故致引擎、車身毀損，
    異議人遂自行進口同車型之引擎及車身零件修復，而異議人
    未申請主管機關檢驗即行駛，固違反道路交通管理處罰條例
    第18條第1 項規定，但該車之底盤、電系均未變更，應非拼
    裝車輛。又異議人將0110-ZC 號車牌掛於系爭車體上，事實
    上僅有一行為，如同時構成道路交通管理處罰條例第12條第
    1 項第5 款前、後段之處罰要件，應依行政罰法第24條規定
    ，僅得從一重處罰，原處分認異議人同時構成第12條第1 項
    第5 款前、後段之違規，顯違反一事不二罰原則。再原處分
    之處罰主文欄並未記載車輛沒入之處分，自應將扣案之車輛
    返還異議人，爰聲明異議請求撤銷原處分。
  (三)按道路交通管理處罰條例第12條第1 項第2 款、第5 款及第
    2 項規定「汽車有下列情形之一者，處汽車所有人新臺幣3,
    600 元以上10,800元以下罰鍰，並禁止其行駛：…二、拼裝
    車輛未經核准領用牌證行駛，或已領用牌證而變更原登檢規
    格、不依原規定用途行駛。…五、牌照借供他車使用或使用
    他車牌照行駛。前項第1 款中屬未依公路法規定取得安全審
    驗合格證明，及第2 款、第9 款之車輛並沒入之；第3 款、
    第4 款之牌照扣繳之；第5 款至第7 款之牌照吊銷之。」而
    所謂「拼裝車輛」，就其字面文義，乃指「拼湊組裝」之車
    輛而言，此種車輛未經主管機關核准並領用牌照之前，依道
    路交通管理處罰條例第12條第1 項第2 款規定，禁止在道路
    上行駛，究其立法目的，當係因「拼裝車」在駕駛使用上之
    安全性堪慮，故有予以禁止之必要，是其文義指涉範圍為何
    ，自應本此規範意旨，而為合目的之解釋。查各型量產車於
    正式出廠上市○○○○○段，其機電、引擎、動力傳輸、車
    身結構等各部系統均經原廠縝密精心之設計，再以系統整合
    之方式，詳為計算、測試、調校各系統於組合整車中之調諧
    性及合適度，其目的除在使各部系統經組裝成車之後，均能
    發揮原先設計之最佳性能外，更在使各部系統之運轉功率及
    輸力負苛之許容性或耐受度，彼此間緊密配合，相互調諧為
    用，而無倚輕倚重之失衡現像，以確保將來量產上市之「整
    車」於使用上之安全性。茲禁止「拼裝車」在公路上行駛之
    立法本旨，既係著眼於使用上之不安全性，則基於上開說明
    ，即不難尋繹出「拼裝車」之應有意涵。詳言之，基於使用
    安全性之考量，任何非由合格正式車廠所設計、製造出廠之
    車輛或在原廠車上任意改裝非屬原廠設計規範或容許代換之
    零件，因其整車結構並不曾或更動後未再經原廠之嚴謹檢測
    及調校，使用上具有潛在之危險性，此二種車輛均屬所謂之
    「拼裝車」。因此，所謂「拼裝車輛」，應指改變原廠車輛
    系統設計，或就車輛重要結構部分以其他零件拼湊組裝，而
    足以影響車輛性能或使用上安全性之車輛而言（臺灣高等法
    院高雄分院96年度交抗字第137 號裁定意旨參照）。依同上
    條例第12條第1 項第1 、2 款「未領用牌照行駛」、「拼裝
    車輛未經核准領用牌證行駛」及第2 項前項「第1 款中屬未
    依公路法規定取得安全審驗合格證明，及第二款之車輛並沒
    入之」等規定相互對照，上開第2 項有關車輛「沒入」與否
    之考慮，仍以可否「安全行駛」為要。次按汽車車身、引擎
    、底盤、電系等重要設備變更或調換，或因交通事故遭受重
    大損壞修復後，不申請公路主管機關施行臨時檢驗而行駛者
    ，處汽車所有人2,400 元以上9,600 元以下罰鍰，並責令其
    檢驗，道路交通管理處罰條例第18條第1 項定有明文。末按
    ，一行為違反數個行政法上義務規定而應處罰鍰者，依法定
    罰鍰額最高之規定裁處。但裁處之額度，不得低於各該規定
    之罰鍰最低額，行政罰法第24條第1 項定有明文，又此項規
    定之立法理由謂：「因行為單一，且違反數個規定之效果均
    為罰鍰，處罰種類相同，從其一重處罰已足達成行政目的，
    故僅得裁處一個罰鍰，爰為第一項規定，並明定依法定罰鍰
    額最高之規定裁處及裁處最低額之限制。」明揭一事不二罰
    之原則。
  (四)經查：
    1.異議人於99年4 月6 日13時46分許，駕駛0110-ZC 號自用
      小客車行經高雄市○○區○○路與復興一路口時，為警攔
      停稽查，經警認定異議人「拼裝車輛未經核准領用牌證行
      駛」及「牌照借供他車使用或使用他車牌照行駛」並依法
      舉發後，原處分機關爰以高監營裁字第裁80-B00000000號
      裁決書，依道路交通管理處罰條例第12條第1 項第2 款及
      第5 款規定之，裁處11,800元罰鍰，並依同條第2 項規定
      ，沒入該車；另以高監營裁字第裁80-B00000000號裁決書
      ，依道路交通管理處罰條例第12條第1 項第5 款及第2 項
      之規定，裁處7,900 元罰鍰，並吊銷汽車牌照等事實，有
      高雄市政府警察局高市警交字第B00000000 號、第B00000
      000 號舉發違反道路交通管理事件通知單及上開裁決書在
      卷可稽；且異議人原所有0110-ZC 號車牌應歸屬之車體為
      BENZ廠牌，藍色，排氣量3199C.C.，車身號碼：WDB00000
      00A009626 號，而異議人於前揭時地遭警攔查時，該車牌
      係懸掛在1 輛白色，排氣量2000C.C.，車身號碼WDB00000
      00A083079 號，後座另刻有WDB0000000A009626 號之車體
      （即系爭車體）上，亦即，異議人將0110-ZC 號車牌原歸
      屬之車體更換引擎及車身零件，而成為系爭車體等事實，
      有汽車車籍查詢資料、照片3 張、進口報單、刑事聲明異
      議狀附卷足憑，此部分事實，均堪認定。
    2.系爭車體之引擎及車身零件既已經更換，且異議人於本院
      庭訊時自陳：本件引擎、部分車身更換後，並未送相關機
      構檢測等語。則該車是否屬「拼裝車輛」而應依道路交通
      管理處罰條例第12條第1 項第2 款及第2 項之規定處罰？
      或依道路交通管理處罰條例第18條第1 項規定處罰？依上
      開說明，本件系爭車體是否屬於「拼裝車輛」，應視系爭
      車體更換引擎及車身零件後，是否改變原廠車輛系統設計
      ，或就車輛重要結構部分以其他零件拼湊組裝，而足以影
      響車輛性能或使用上安全性而定。另按汽車車身式樣、輪
      胎隻數或尺寸、燃料種類、座位、噸位、引擎、車架、車
      身、頭燈等設備或使用性質、顏色、汽車所有人名稱、地
      址等如有變更，均應向公路監理機關辦理登記，道路交通
      安全規則第23條第1 項定有明文，且上開觀諸道路交通管
      理處罰條例第18條第1 項規定，可知汽車之引擎及車身均
      可合法更換，惟須向公路主管機關申請臨時檢驗及向公路
      監理機關辦理登記，惟道路交通安全規則第23條第3 項規
      定「引擎或車架變更，以型式及燃料種類相同者為限」，
      其立法意旨為「改裝之車身不能更動原廠車輛相關設備規
      格設計，以免影響行車安全」，若汽車之引擎、車身等設
      備更換後，型式及燃料種類均相同，因未「影響行車安全
      」，依上開說明，不屬於「拼裝車輛」，若未向公路主管
      機關申請臨時檢驗而行駛，僅依道路交通管理處罰條例第
      18條第1 項規定處罰即可；若汽車之引擎、車身等設備更
      換後，型式及燃料種類均已不同，此時，依道路交通安全
      規則第23條第3 項之立法意旨，已「影響行車安全」，無
      法依道路交通安全規則第23條第1 項規定向公路監理機關
      合法辦理登記，亦無法依道路交通管理處罰條例第18條第
      1 項規定向公路主管機關申請臨時檢驗合格，在足以影響
      車輛性能或使用上安全性之情況下，已屬「拼裝車輛」，
      自應依道路交通管理處罰條例第12條第1 項第2 款及第2
      項之規定處罰，此有交通部公路總局高雄區監理所100 年
      5 月23日高監自字第1000026878號函在卷可查。而本件異
      議人原所有0110-ZC 號車牌應歸屬之車體排氣量為3199C.
      C.，經更換引擎及部分車身後，排氣量卻改為2000C.C.，
      其規格及型式均有所異動，依前開說明，已無法向公路監
      理機關合法辦理登記，亦無法向公路主管機關申請臨時檢
      驗合格，在引擎排氣量大幅更動之下，難謂無影響車輛性
      能或使用上安全性之虞，既已「影響行車安全」，系爭車
      體當屬「拼裝車輛」無誤，應依道路交通管理處罰條例第
      12條第1 項第2 款及第2 項之規定處罰，而無適用道路交
      通管理處罰條例第18條第1 項規定之餘地。而系爭車體是
      否屬「拼裝車輛」，本院原欲送請高雄市汽車商業同業公
      會、財團法人車輛安全審驗中心、財團法人車輛研究測驗
      中心、高雄市監理處及原處分機關鑑定，然上開機關（機
      構）均無鑑定之能力、非其業務範圍或呈轉送原廠鑑定。
      而若送至國外原廠鑑定，異議人亦因耗費時間、金錢而無
      法接受（本院99年度交聲更一字第78號卷第22頁倒數第5
      行以下），本院審酌異議人之利益及不利益後，亦認無送
      國外原廠鑑定之必要，且本院既已依上開標準判斷如上，
      自無再送鑑定之必要，附此敘明。
    3.異議人原所有0110-ZC 號車牌應歸屬之車體為BENZ廠牌，
      藍色，排氣量3199C.C.，車身號碼：WDB0000000A009626
      號，而異議人於前揭時、地遭警攔查時，該車牌係懸掛在
      1 輛白色，排氣量2000C.C.，車身號碼WDB0000000A08307
      9 號，後座另刻有WDB0000000A009626 號之車體（即系爭
      車體）上，而系爭車體屬「拼裝車輛」，已認定如上，應
      屬「他車」，異議人將0110-ZC 號車牌借供「他車」使用
      ，且異議人在系爭車體上，於上揭時地，同時使用他車牌
      照（0110-ZC 號車牌）行駛，堪認符合道路交通管理處罰
      條例第12條第1 項第5 款「牌照借供他車使用」及「使用
      他車牌照行駛」之規定，而異議人將0110-ZC 號車牌懸掛
      於「系爭車體」之行為，從行為主體、客體及行為之時間
      、地點觀之，本院認定係「一行為」，雖此一行為同時合
      於道路交通管理處罰條例第12條第1項 第5 款前段（牌照
      借供他車使用）、後段（使用他車牌照行駛）等裁罰規定
      ，而有「一行為違反數個行政法上義務規定而應處罰鍰」
      之情形，然依上開說明，應依「法定罰鍰額最高之規定裁
      處」。然該「一行為」所違反之規定（道路交通管理處罰
      條例第12條第1 項第5 款），依「違反道路交通管理事件
      統一裁罰基準表」，均處罰鍰7,900 元，無輕重之別，此
      時，僅需依「牌照借供他車使用」或「使用他車牌照行駛
      」之規定，擇一處罰鍰7,900 元即可，再將「拼裝車輛，
      未經核准領用牌證行駛」之違規行為罰鍰3,900 元計入，
      應處罰鍰11,800元。
  (五)綜上所述，異議人前述違反道路交通管理處罰條例之行為（
    拼裝車輛未經核准領用牌證行駛、使用他車牌照行駛），經
    原處分機關依該條例第12條第1 項第2 款、第5 款後段、第
    2 項之規定，裁處共11,800元之罰鍰，並沒入車輛及吊銷汽
    車牌照，於法並無不合，亦未逾法定裁量標準，異議人此部
    分異議無理由，應予駁回。另上開「一行為」違反「牌照借
    供他車使用」及「使用他車牌照行駛」之規定，僅擇一處罰
    即可，原處分機關卻各處罰鍰，顯違反一事不二罰原則（行
    政罰法第24條），異議人此部分異議有理由，爰裁定如主文
    第1 項所示。而原處分機關高監營裁字第裁80-B00000000號
    裁決書之處罰主文欄原雖未有車輛沒入之記載，然送達予異
    議人時，已在該裁決書處罰主文欄上補充記載「車輛沒入」
    ，並蓋有「高雄區監理所裁決校正章」，以示公信，無變造
    之虞，對裁決之效力不生影響等語，固非無見。
三、經查：
  (一)原裁定雖以「…本件異議人原所有0110-ZC 號車牌應歸屬之
    車體排氣量為3199C.C.，經更換引擎及部分車身後，排氣量
    卻改為2000C.C.，其規格及型式均有所異動，依前開說明，
    已無法向公路監理機關合法辦理登記，亦無法向公路主管機
    關申請臨時檢驗合格，在引擎排氣量大幅更動之下，難謂無
    影響車輛性能或使用上安全性之虞，既已「影響行車安全」
    ，系爭車體當屬「拼裝車輛」無誤，應依道路交通管理處罰
    條例第12條第1 項第2 款及第2 項之規定處罰，而無適用道
    路交通管理處罰條例第18條第1 項規定之餘地。而系爭車體
    是否屬『拼裝車輛』，本院原欲送請高雄市汽車商業同業公
    會、財團法人車輛安全審驗中心、財團法人車輛研究測驗中
    心、高雄市監理處及原處分機關鑑定，然上開機關（機構）
    均無鑑定之能力、非其業務範圍或呈轉送原廠鑑定。而若送
    至國外原廠鑑定，異議人亦因耗費時間、金錢而無法接受（
    本院99年度交聲更一字第78號卷第22頁倒數第5 行以下），
    本院審酌異議人之利益及不利益後，亦認無送國外原廠鑑定
    之必要，且本院既已依上開標準判斷如上，自無再送鑑定之
    必要，附此敘明。」等語（見原裁定第6 頁）。
  (二)然按汽車車身、引擎、底盤、電系等重要設備變更或調換，
    或因交通事故遭受重大損壞修復後，不申請公路主管機關施
    行臨時檢驗而行駛者，處汽車所有人2,400 元以上9,600 元
    以下罰鍰，並責令其檢驗，同上條例第18條第1 項定有明文
    ，又參諸該項規定之立法理由係「為杜絕不當之汽車設備變
    更，影響行車安全」，從而，同上條例第18條第1 項規定尚
    不禁止汽車車身、引擎、底盤、電系等設備可予變更或調換
    ，僅規定汽車所有人於變更或調換後，應先申請公路主管機
    關施行臨時檢驗後，始得行駛甚明。本件異議人所有車號01
    10-ZC 自小客車，係經公路主管機關核准領用牌照之車輛，
    有卷附汽車車籍查詢資料（見原審交聲字第1861號卷第16頁
    ），依據上開說明，似無不准抗告人所有上開車輛以更換車
    身、引擎等設備方式修復之規定，抗告人主張其以合法進口
    之原廠零件設備更換修復，倘若無訛，則為何非屬同上條例
    第18條第1 項規定裁罰之範圍，抗告人於原審亦執此情聲明
    異議（見原審交聲字第1861號卷第6 頁），原裁定未予敘明
    如何不可採之理由，逕認「本件異議人原所有0110-ZC 號車
    牌應歸屬之車體排氣量為3199C.C.，經更換引擎及部分車身
    後，排氣量卻改為2000C.C.，其規格及型式均有所異動，依
    前開說明，已無法向公路監理機關合法辦理登記，亦無法向
    公路主管機關申請臨時檢驗合格，在引擎排氣量大幅更動之
    下，難謂無影響車輛性能或使用上安全性之虞，既已『影響
    行車安全』，系爭車體當屬『拼裝車輛』無誤，應依道路交
    通管理處罰條例第12條第1 項第2 款及第2 項之規定處罰，
    而無適用道路交通管理處罰條例第18條第1 項規定之餘地。
    」尚嫌速斷。
  (三)本件前次發回時，即已就該系爭車輛是否屬「拼裝車輛」？
    及抗告人將0110-ZC 號車牌原屬之車體及引擎更換，…，未
    再經原廠之嚴謹檢測及調校，使用上是否具有潛在之危險性
    ？未經由汽車專業機構鑑定該車所為之上開零件、設備更換
    ，是否影響行駛安全？則原裁定逕認「足以影響車輛性能及
    使用上安全性，而認確為拼裝車輛」等語，認有調查未周之
    處，但本件本院前審發回更審後，原審裁定仍未就此部分再
    為調查，僅以「而系爭車體是否屬『拼裝車輛』，本院原欲
    送請高雄市汽車商業同業公會、財團法人車輛安全審驗中心
    、財團法人車輛研究測驗中心、高雄市監理處及原處分機關
    鑑定，然上開機關（機構）均無鑑定之能力、非其業務範圍
    或呈轉送原廠鑑定。而若送至國外原廠鑑定，異議人亦因耗
    費時間、金錢而無法接受（本院99年度交聲更一字第78號卷
    第22頁倒數第5 行以下），本院審酌異議人之利益及不利益
    後，亦認無送國外原廠鑑定之必要，且本院既已依上開標準
    判斷如上，自無再送鑑定之必要，附此敘明。」（見原裁定
    第6 頁），可見系爭車體是否屬「拼裝車輛」仍屬不明，確
    有再行調查之必要。
  (四)本件原處分機關高監營裁字第裁80-B00000000號裁決書之處
    罰主文欄原未有車輛沒入之記載，然於送達予異議人時，卻
    在該裁決書處罰主文欄上補充記載「車輛沒入」，並蓋有「
    高雄區監理所裁決校正章」，但「車輛沒入」涉及抗告人權
    利義務之重要處罰內容，自不得逕以上開方式補正，況且，
    抗告人業於99年6 月23日提出聲明異議，原處分機關已不得
    再以補正之方式為之，故原審對此部分所為裁定，似不無再
    斟酌之處。
四、原裁定固以：(一)抗告人上開更換車體及引擎後即屬「拼裝車
    輛」，而認異議人係0110-ZC 號牌照之所有人，卻借供他車
    （即系爭車體）使用，構成道路交通管理處罰條例第12條第
    1 項第5 款前段之「牌照借供他車使用」違規外，其並為系
    爭車體之所有人，卻在未經核准領用牌照前，懸掛0110-ZC
    號牌照，亦構成同款後段之「使用他車牌照行駛」違規，經
    原處分機關依該條例第12條第1 項第2 款、第5 款後段、第
    2 項之規定，裁處共11,800元之罰鍰，並沒入車輛及吊銷汽
    車牌照，於法並無不合，亦未逾法定裁量標準，異議人此部
    分異議無理由，應予駁回。(二)另以上開「一行為」違反「牌
    照借供他車使用」及「使用他車牌照行駛」之規定，僅擇一
    處罰即可，原處分機關卻各處罰鍰，顯違反一事不二罰原則
    （行政罰法第24條），異議人此部分異議有理由，爰裁定「
    交通部公路總局高雄區監理所99年6 月3 日所為之高監營裁
    字第裁80-B00000000號處分之處罰主文關於罰鍰新臺幣柒仟
    玖佰元部分撤銷。其餘異議均駁回」。(三)原處分機關高監營
    裁字第裁80-B00000000號裁決書之處罰主文欄原雖未有車輛
    沒入之記載，然送達予異議人時，已在該裁決書處罰主文欄
    上補充記載「車輛沒入」，並蓋有「高雄區監理所裁決校正
    章」，以示公信，無變造之虞，對裁決之效力不生影響等語
    ，而駁回抗告人此部分之聲明異議等語。抗告人抗告意旨，
    則以「系爭車體」究竟是否合於上開「拼裝車輛」之認定，
    尚待審酌查明（如上所述），倘非屬「拼裝車輛」之情形，
    自無所謂「他車」存在；及原處分機關高監營裁字第裁80-B
    00000000號裁決書之處罰主文欄原未有車輛沒入之記載，然
    於送達予異議人時，卻在該裁決書處罰主文欄上補充記載「
    車輛沒入」，並蓋有「高雄區監理所裁決校正章」，但車輛
    沒入涉及抗告人權利義務之重要處罰內容，自不得逕以上開
    方式補正，況且，抗告人業於99年6 月23日提出聲明異議，
    原處分機關已不得再以補正之方式為之等為由，指摘原裁定
    不當，非無理由。從而，原裁定以抗告人以系爭車輛為拼裝
    車輛，而為上開之裁定，容有再予斟酌之處，原裁定既有上
    述可議之處，自屬無可維持，應由本院將原裁定予以撤銷，
    並發回原審法院更為適當之裁定。
五、據上論結，依道路交通案件處理辦法第26條，刑事訴訟法第
    413 條前段，裁定如主文。
中    華    民    國  100     年    11    月    9     日
                刑事第二庭  審判長法  官  林正雄
                                  法  官  邱明弘
                                  法  官  黃壽燕
以上正本證明與原本無異。
不得再抗告。
中    華    民    國  100     年    11    月    9     日
                                  書記官  戴志穎